【裁判字號】    95,訴,2614
【裁判日期】    951225
【裁判案由】    毒品危害防制條例
【裁判全文】
臺灣板橋地方法院刑事判決              95年度訴字第2614號
公  訴  人  臺灣板橋地方法院檢察署檢察官
被      告  甲○○
                    （現另案於臺灣新竹監獄執行中）
上列被告因違反毒品危害防制條例案件，經檢察官提起公訴（95
年度毒偵字第3914號），本院判決如下：
    主  文
甲○○施用第一級毒品，累犯，處有期徒刑壹年。
    事  實
一、甲○○前於民國88年間因施用毒品案件，經本院裁定送觀察
    、勒戒後，認有繼續施用毒品之傾向，由本院裁定令入戒治
    處所施以強制戒治，嗣經裁定停止戒治付保護管束期滿後，
    經臺灣板橋地方法院檢察署檢察官於90年9 月10日以90年度
    毒偵字第524 號為不起訴處分確定。又於91年間因施用毒品
    案件，經臺灣板橋地方法院檢察署檢察官起訴併聲請強制戒
    治，其中起訴部分，經本院於91年12月2 日以91年度訴字第
    1506號判處有期徒刑九月，於91年12月23日確定，另聲請強
    制戒治部分，則經本院裁定令入戒治處所施以強制戒治，並
    於92年8 月26日強制戒治執行完畢；甲○○又於91年間因另
    犯竊盜罪，經本院於91年12月23日以91年度易字第2935號判
    處有期徒刑七月，並於92年5 月20日確定，此部分罪刑嗣與
    上開施用毒品罪獲判有期徒刑九月部分，經本院於92年6 月
    19日以92年度聲字第1102號裁定應執行有期徒刑一年二月，
    於前述強制戒治完畢後接續自92年8 月27日入監執行，迄93
    年10月2 日縮刑期滿執行完畢。詎猶不知悔改，竟基於施用
    第一級毒品海洛因之犯意，於上開強制戒治執行完畢釋放後
    五年內之95年2 月7 日下午2 時30分許為警採尿回溯前26小
    時內某時，在不詳處所，以不詳方式，施用第一級毒品海洛
    因一次。嗣於95年2 月7 日下午1 時30分許，在臺北縣鶯歌
    鎮○○街76巷4 號3 樓為警查獲，且經警採集尿液送臺灣檢
    驗科技股份有限公司檢驗結果呈鴉片類藥物陽性反應，而悉
    上情。
二、案經桃園縣政府警察局桃園分局報請臺灣桃園地方法院檢察
    署呈請臺灣高等法院檢察署核令移轉臺灣板橋地方法院檢察
    署檢察官偵查起訴。
    理  由
一、刑事訴訟法第159 條第1 項雖規定，被告以外之人於審判外
    之言詞或書面陳述，除法律有規定外，不得作為證據。惟同
    法第159 條之5 明定：「被告以外之人於審判外之陳述，雖
    不符前四條之規定，而經當事人於審判程序同意作為證據，
    法院審酌該言詞陳述或書面陳述作成時之情況，認為適當者
    ，亦得為證據。」、「當事人、代理人或辯護人於法院調查
    證據時，知有第一百五十九條第一項不得為證據之情形，而
    未於言詞辯論終結前聲明異議者，視為有前項之同意。」，
    其立法理由在於傳聞證據未經當事人之反對詰問予以核實，
    乃排斥其證據能力。惟當事人如放棄對原供述人之反對詰問
    權，於審判程序表示同意該等傳聞證據可作為證據，此時，
    法院除認該傳聞證據欠缺適當性外，自可承認其證據能力。
    又當事人、代理人或辯護人於調查證據時，知有刑事訴訟法
    第159 條第1 項不得為證據之情形，卻表示「對於證據調查
    無異議」、「沒有意見」等意思，而未於言詞辯論終結前聲
    明異議者，應視為已有將該等傳聞證據採為證據之同意。經
    查，本件被告甲○○及檢察官於本院準備程序期日、審判期
    日，對本件之全部證據即：臺灣檢驗科技股份有限公司於95
    年2 月27日出具之濫用藥物尿液檢驗報告、行政院衛生署桃
    園療養院95年10月17日桃療醫字第0950005366號函等供述證
    據，表示對證據能力不爭執，復於審判期日就本院逐一提示
    之證據於言詞辯論終結前，均未就所調查之證據主張有刑事
    訴訟法第159 條第1 項不得為證據之情形，本院審酌上開書
    面作成時並無不當取供之情形，認為作為證據亦屬適當，揆
    諸上開說明，本件經調查之證據，均有證據能力，合先敘明
    。
二、訊據被告甲○○矢口否認於經警採尿回溯前26小時內有何施
    用第一級毒品海洛因之犯行，辯稱：伊最後一次施用毒品海
    洛因是在二月初的前三天，正確日期是哪天已忘記了，是用
    注射針筒注射在手臂的方式施用，但伊在二月中就完全戒斷
    ，後來還到桃園療養院參加戒毒計畫云云（見本院95年12月
    11日審判筆錄第2頁）。然查：
  (一)被告於95年2 月7 日下午2 時30分許為警所採尿液經送驗結
    果，確呈施用鴉片類藥物陽性反應，此有臺灣檢驗科技股份
    有限公司於95年2 月27日出具之濫用藥物尿液檢驗報告一件
    在卷可稽，而該公司係先以酵素免疫分析法（EIA） 篩驗，
    其尿液中鴉片類藥物（可待因、嗎啡）濃度超出檢測範圍時
    ，再以氣相層析質譜儀分析法（GC/MS） 確認；其檢驗方法
    係以「氣相層析儀」先將物質氣化後，再經分析管分離，由
    於各種物質之沸點及對管柱之吸附力不同，在經過檢測器（
    Detector）測定後，表現出不同之滯留時間（Retension ti
    me），以滯留時間來判斷係何種物質；再利用「質譜儀」為
    檢測器，將物質撞擊成碎片，記錄其質譜圖，因每個化合物
    之鍵結能力不同，故不同之物質會有其特定之質譜圖，因此
    在物質之判斷上有如指紋之鑑定，在理論上，扣除人為之因
    素，其精確度已接近百分之百。且按海洛因經注射或吸入人
    體後，約80% 於24小時內自尿中排出，一般而言，尿液中能
    否驗出嗎啡陽性反應與其投與量、投與途徑、採尿時間、個
    人體質及檢測方法之靈敏度有關，國外曾有文獻報導注射六
    毫克之海洛因鹽酸鹽，其代謝物嗎啡之平均可檢出時限約為
    26小時，此經行政院衛生署藥物食品檢驗局於81年9 月8 日
    以藥檢壹字第8114885 號函敘明綦詳。茲參諸海洛因係由嗎
    啡經化學合成之半人工合成品，其毒性倍於嗎啡，其施打或
    吸食後經人體代謝作用而分解成毒性較低之嗎啡，而於尿液
    中被檢測出，故吸食或施打海洛因或嗎啡，在尿液中均以嗎
    啡形態被檢測出，此為本院職務上已知之事實，並經行政院
    衛生署藥物食品檢驗局上揭函文敘明，再衡諸目前一般常見
    施用之毒品皆係海洛因，甚少或甚至未見有施用鴉片或嗎啡
    者之常情，被告所施用之毒品係海洛因之事實，已可認定。
    況且被告之上開尿液檢體送驗結果既呈鴉片類藥物陽性反應
    ，而該結果係採用氣相層析質譜儀法進行確認，已足排除被
    告因服用藥物導致呈毒品偽陽性反應之可能，足認被告在經
    警採尿前之26小時內某時點，確有施用第一級毒品之犯行。
  (二)被告雖以其曾到行政院衛生署桃園療養院參加戒毒計畫，每
    日到醫院喝美沙冬（Methadone） ，喝了三個月，當時醫護
    人員有說明所喝的是屬於鴉片類的毒品，在該段期間並未再
    施用毒品云云置辯，但查被告接受行政院衛生署桃園療養院
    替代療法之治療時間係95年3 月30日至同年6 月10日，有該
    院95年10月17日桃療醫字第0950005366號函附卷可憑，此與
    本件檢察官起訴被告涉嫌施用第一級毒品海洛因之時間係95
    年2 月7 日下午2 時30分許為警採尿回溯前26小時內之某時
    相較，延後相差月餘，難認兩者間有何相關，再者上揭行政
    院衛生署桃園療養院95年10月17日桃療醫字第0950005366號
    更明確函覆，服用該院替代藥物，並不會造成尿液嗎啡陽性
    反應，實無從據此而為被告有利之事實認定。
  (三)此外，被告前於88年間因施用毒品案件，經本院裁定送觀察
    、勒戒後，認有繼續施用毒品之傾向，又經本院裁定令入戒
    治處所施以強制戒治，嗣經裁定停止戒治付保護管束期滿後
    ，經臺灣板橋地方法院檢察署檢察官於90年9 月10日以90年
    度毒偵字第524 號不起訴處分確定；又於91年間因施用毒品
    案件，經本院裁定令入戒治處所施以強制戒治，並於92年8
    月26日強制戒治執行完畢，有臺灣高等法院被告前案紀錄表
    附卷可參，足徵被告係於經觀察、勒戒及強制戒治執行完畢
    釋放後，五年內再犯施用第二級毒品之犯行，至為灼然。
  (四)綜上，足認被告上開所辯，顯係圖卸飾詞，殊無可採，本件
    罪證明確，被告犯行洵堪認定。
  (五)至於被告於本院審理中另具狀辯稱本件犯罪事實應為前案即
    本院94年度訴字第2805號確定判決效力所及，不得重覆論究
    云云。惟查，被告自94年4 月中旬某日起至同年9 月14日晚
    上11時許止之施用毒品犯行，經本院於95年1 月27日以94年
    度訴字第2805號判處有期徒刑一年，於95年2 月6 日確定，
    有該案號刑事判決及臺灣高等法院被告前案紀錄表在卷可參
    ，縱依被告所稱其最後一次施用毒品海洛因是在「二月初的
    前三天」（見本院95年12月11日審判筆錄第2 頁）而為認定
    ，亦屬在前案最後事實審法院宣示判決後始行發生之事實，
    既非該法院所得審判，即為該案判決之既判力所不能及，更
    何況本件依採集尿液鑑定結果，認定被告施用毒品海洛因之
    時間係在95年2 月7 日下午2 時30分許為警採尿回溯前26小
    時內某時，顯然係另一犯罪事實，本院自應為實體上之裁判
    ，特此說明。
三、查海洛因及甲基安非他命分別係毒品危害防制條例第2 條第
    2 項第1 款所列之第一級毒品。核被告所為，係犯毒品危害
    防制條例第10條第1 項之施用第一級毒品罪。被告於施用毒
    品海洛因而持有該毒品之低度行為，應為施用之高度行為所
    吸收，不另論罪。按行為後法律有變更者，適用行為時之法
    律。但行為後之法律有利於行為人者，適用最有利於行為人
    之法律，刑法第2 條第1 項定有明文。質言之，行為後法律
    有變更者，應將行為時之法律與裁判時之法律比較適用最有
    利於行為人之法律。查被告行為後，刑法第47條關於累犯之
    規定業經修正，並於94年2 月2 日經總統以華總一義字第09
    400014901 號令公布，並自95年7 月1 日施行，修正後刑法
    第47條第1 項規定「受徒刑之執行完畢，或一部之執行而赦
    免後，五年以內故意再犯有期徒刑以上之罪者，為累犯，加
    重本刑至二分之一。」、修正後刑法第49條規定「累犯之規
    定，於前所犯罪在外國法院受裁判者，不適用之。」，與修
    正前刑法第47條規定「受有期徒刑之執行完畢，或受無期徒
    刑或有期徒刑一部之執行而赦免後，五年以內再犯有期徒刑
    以上之罪者，為累犯，加重本刑至二分之一。」、修正前刑
    法第49條規定「累犯之規定，於前所犯罪依軍法或於外國法
    院受裁判者，不適用之。」不同。修正後刑法關於累犯之規
    定，其五年以內再犯之罪以故意犯為限，始應論以累犯，惟
    如前案係依軍法審判者，亦應論以累犯。修正前刑法關於累
    犯之規定，其五年以內再犯之罪以有期徒刑以上之罪（不分
    故意犯或過失犯），均應論以累犯，惟如前案係依軍法審判
    者，則不應論以累犯。本案被告於91年間因違反毒品危害防
    制條例之施用毒品案件，經本院於91年12月2 日以91年度訴
    字第1506號判處有期徒刑九月，於91年12月23日確定；又於
    同年間因另犯竊盜罪，經本院於91年12月23日以91年度易字
    第2935號判處有期徒刑七月，並於92年5 月20日確定，上開
    兩案罪刑，經本院於92年6 月19日以92年度聲字第1102號裁
    定應執行刑有期徒刑一年二月，於93年10月2 日縮刑期滿執
    行完畢，五年以內故意再犯本件有期徒刑以上之罪，不論依
    新舊法規定，均應論以累犯，比較新舊法結果，並無有利或
    不利之情形，故依刑法第2 條第1 項前段規定，自應適用行
    為時之法律即修正前刑法第47條規定加重其刑。爰審酌被告
    前因施用毒品犯行，經觀察、勒戒暨強制戒治後，仍不知警
    惕，竟又施用足以導致精神障礙、性格異常，甚至造成生命
    危險之毒品，戕害一己之身心健康，對社會治安可能之危害
    程度非微，兼衡其於犯罪後之態度等一切情狀，量處如主文
    所示之刑，以示懲儆。至扣案之已拆封之注射針筒包裝袋一
    個，並非可供施用毒品之器具，且經被告否認與本件施用海
    洛因之犯行有關，爰不併予諭知沒收。
四、臺灣板橋地方法院檢察署檢察官95年度毒偵字第5626號移送
    併辦意旨略以：被告於95年6 月11日為警採尿前回溯26小時
    內之某時，在不詳處所，以不詳方式，施用第一級毒品海洛
    因，涉犯施用第一級毒品罪嫌，與本件被告經起訴審判之施
    用第一級毒品罪有連續犯之裁判上一罪關係，故移送併案審
    理。惟查，被告矢口否認有施用第一級毒品海洛因之犯行，
    辯稱：伊於95年2 月間即已完全戒斷毒癮，且於95年3 月底
    起至同年6 月10日有到行政院衛生署桃園療養院接受替代療
    法等語，並有行政院衛生署桃園療養院95年10月17日桃療醫
    字第0950005366號函附卷可佐，是併案意旨所指被告於前述
    接受替代療法後另涉之施用毒品犯行與前開起訴經認定有罪
    部分，實難遽認有何連續犯之裁判上一罪關係，本院就併案
    部分尚無從併予審究，應退由檢察官另為妥適之處理，附此
    敘明。
據上論斷，應依刑事訴訟法第299 條第1 項前段，毒品危害防制
條例第10條第1 項，刑法第11條前段、第2 條第1 項前段、修正
前刑法第47條，判決如主文。
本案經檢察官蔡元仕到庭執行職務
中    華    民    國    95    年    12    月    25    日
                  刑事第一庭    審判長法  官  王復生
                                      法  官  陳福來
                                      法  官  張江澤
以上正本證明與原本無異。
如不服本判決，應於判決送達後10日內，向本院提出上訴狀。
                                      書記官  林怡秀
中    華    民    國    95    年    12    月    25    日
附錄本案論罪科刑法條全文：
毒品危害防制條例第10條
施用第一級毒品者，處六月以上五年以下有期徒刑。
施用第二級毒品者，處三年以下有期徒刑。


司法院資訊處製作；財團法人民間司法改革基金會備份。
